臺灣臺南地方法院刑事判決
110年度交訴字第95號
公  訴  人  臺灣臺南地方檢察署檢察官
被      告  劉辰青


上列被告因過失致死案件，經檢察官提起公訴（110年度偵字第9
554號），本院判決如下：
    主  文
劉辰青無罪。
    理  由
一、公訴意旨略以：被告劉辰青於民國110年2月7日19時9分許，
    駕駛車牌000-0000號營業小客車（下稱C車），沿臺南市永康
    區王行路由西往東方向行駛，行經臺南市○○區○○路0000000號
    前，本應注意車前狀況，隨時採取必要之安全措施以避免危
    險發生，且應注意不得違規跨越雙黃線迴轉，而當時情形，
    並無不能注意之情事，竟疏未注意，貿然跨越雙黃線往北方
    向迴轉，且未注意車前狀況，而碾壓遭林耀堂（經本院判處
    有期徒刑7月，緩刑2年）駕駛車牌000-00號營業大客車（下
    稱A車）撞擊倒地之行人利錦文，致利錦文受有心跳休止、左
    側連枷胸併血氣胸、右側顏面及頭皮擦傷、雙肩及四肢多處
    擦挫傷等傷害，經送醫救治後，於110年2月7日21時9分許不
    治死亡。因認被告所為，係犯刑法第276條之過失致死罪嫌
    。
二、按犯罪事實應依證據認定之，無證據不得認定犯罪事實；檢
    察官就被告犯罪事實，應負舉證責任，並指出證明之方法；
    不能證明被告犯罪者，應諭知無罪之判決，刑事訴訟法第15
    4條第2項、第161條第1項、第301條第1項分別定有明文。因
    此，檢察官對於起訴之犯罪事實，應負提出證據及說服之實
    質舉證責任，所提直接或間接證據倘不足為有罪之積極證明
    ，或所指證明方法無從說服法院達通常一般人均不致有所懷
    疑之有罪確信心證，基於無罪推定原則，更不必有何有利證
    據，即應為有利被告認定之無罪諭知（最高法院92年台上字
    第128號、76年台上字第4986號及30年上字第816號等判例參
    照）。另按過失致人於死，係指行為人過失之行為與被害人
    死亡之結果，有相當因果關係存在，若無相當因果關係存在
    ，即難認被害人之死亡結果與行為人之過失行為有關連，而
    將被害人死亡之結果歸責於行為人。所謂相當因果關係，係
    指依經驗法則，綜合行為當時所存在之一切事實，為客觀之
    事後審查，認為在一般情況下，有此環境，有此行為之同一
    條件，均可發生同一之結果者，則該條件即為發生結果之相
    當條件，行為與結果有相當因果關係。反之，若在一般情形
    下，有此同一條件存在，而依客觀之審查，認為不必皆發生
    此結果者，則該條件與結果並不相當，不過偶然之事實而已
    ，其行為與結果間即無相當因果關係（最高法院76年台上字
    第192號判例及100年度台上字第5381號、103年度台上字第1
    810號判決意旨參照）。
三、公訴意旨認被告涉有上開犯行，無非係以：被告與同案被告
    林耀堂之供述、告訴人即被害人之子利國華之證述、道路交
    通事故現場圖、道路交通事故調查報告表㈠㈡、道路交通事故
    照片、監視器錄影檔案及翻拍照片6張、警方現場勘察紀錄
    表、車輛平面紀錄圖及所附照片、臺南市車輛行車事故鑑定
    會南鑑110059案鑑定意見書、臺南市立安南醫院診斷證明書
    、臺灣臺南地方檢察署相驗屍體證明書及檢驗報告書等為其
    論據。訊之被告固坦承於上開時、地駕駛C車違規跨越雙黃
    線迴轉時，未注意被害人利錦文遭同案被告林耀堂駕駛A車
    撞擊倒在對向車道上，聽聞對面有人大喊地上有人、不要轉
    過來，就立即倒車沿王行路西往東方向駛離現場等情，惟辯
    稱：感覺沒有輾壓到被害人等語。
四、經查：　　
　㈠同案被告林耀堂於110年2月7日19時9分許，駕駛A車沿臺南市
    永康區王行路由東往西方向行駛，行經該路0000-00號前，
    本應注意車前狀況，隨時採取必要之安全措施，依當時天候
    晴、夜間有照明、柏油路面乾燥無缺陷、無障礙物、視距良
    好等客觀情況，並無不能注意之情事，竟疏未注意及此，撞
    擊徒步沿王行路由北向南違規穿越劃有分向限制線（即雙黃
    實線）道路之被害人，致被害人飛撲趴倒在地，受有左側連
    枷胸併血氣胸、腹內出血、右側顏面及頭皮擦傷、雙肩及四
    肢多處擦挫傷等傷害，經送醫急救，仍因大量腹內出血及氣
    血胸，造成肺葉塌陷，影響呼吸壓迫到心臟，於同日21時9
    分不治死亡等情，據同案被告林耀堂坦承不諱（相卷第21至
    25、133頁、本院卷第81、124、132頁），且經告訴人利國
    華（被害人利錦文之子）於警詢及偵查中指訴被害人在上開
    路段發生車禍，經送醫急救無效死亡等情明確（相卷第41至
    47、131頁），復有道路交通事故現場圖、道路交通事故調
    查表㈠㈡各1件（相卷第53至57頁）、現場及車損照片30張（
    相卷第63至81頁上方、91頁）、現場勘察紀錄表（相卷第16
    7頁）、A車之車輛平面紀錄圖及勘察照片13張（相卷第169
    、173至179頁上方）、被害人褲子及襪子勘察照片17張（相
    卷第179頁下方至187頁）、本院110年7月14日勘驗A車於事
    故發生時行車紀錄器檔之勘驗筆錄暨附件一圖1至圖4擷取照
    片（本院卷第83、95頁）、臺南市車輛行車事故鑑定會出具
    之南鑑0000000案鑑定意見書（相卷第209至211頁）、被害
    人受傷部位照片9張（他卷第81頁下方至89頁）、臺南市立
    安南醫院110年2月7日診斷證明書（相卷第49頁）、臺南市
    立安南醫院110年7月2日函送被害人死亡原因說明（本院卷
    第39頁）、檢察官督同法醫師吳志信相驗被害人死亡情形後
    出具之檢驗報告書及相驗屍體證明書各1件（相卷第141至14
    9、139頁）、吳志信法醫師110年6月25日出具被害人死亡原
    因說明（本院卷第45頁）等件在卷可稽，是則被害人係因遭
    同案被告林耀堂駕駛之A車撞擊飛撲趴倒在地，造成大量腹
    內出血及氣血胸而失血性休克死亡之事實，堪予認定。
　㈡公訴意旨雖認被告駕駛之C車行至該處違規跨越雙黃線迴轉時
    輾壓被害人，同時造成被害人上開傷勢致其死亡云云。惟經
    本院110年7月14日準備程序期日當庭勘驗A車行車紀錄器及
    現場路口監視器於事故發生時攝得之影像檔，被害人遭A車
    撞擊後係朝左側趴臥在內側車道，左腿在上、右腿在下，雙
    腳鞋子均脫落在地（見本院卷第98頁附件二圖3照片、107至
    108頁附件三圖1至圖2照片），對照卷附道路交通事故現場
    圖（相卷第53頁），被害人右腳鞋子脫落在肇事後之A車後
    方、左腳鞋子脫落在肇事後之A車前方，而被告所駕C車往左
    （朝北）迴轉跨越雙黃線時，左前輪雖有輾過被害人脫落在
    地之左腳鞋子，並相當接近被害人側趴在地之雙腳，但未見
    輾過被害人腳部之畫面（本院卷第98至100頁附件二圖4至圖
    7照片、109至112頁附件三圖3至圖6照片），畫面內右側路
    人衝出揮手示意C車後退，C車倒車後退時，右前輪雖有再次
    輾過被害人脫落在地之左腳鞋子（本院卷第102至103頁附件
    二圖11至圖14照片），且略有高低落差（本院卷第113至114
    頁附件三圖7至圖8照片），但亦未見有何輾過被害人腳部之
    畫面，參以事故後警方勘察被告駕駛之C車，C車左前引擎蓋
    、燈罩、保險桿處未發現碰撞情形，C車左前車輪拱及左前
    車底部均未發現與被害人接觸留下之擦抺痕跡及血跡，C車
    左前輪胎胎面1/4、2/4、3/4、4/4處亦未發現被害人身上轉
    移跡證等情（見相卷第190至196頁C車勘察照片），相互參
    證，實不足以認定被告所駕C車違規跨越雙黃線迴轉、倒退
    過程中有何輾壓被害人腳部或身體之情，公訴意旨所指被告
    駕駛C車違規跨越雙黃線迴轉時輾壓被害人乙情，實乏積極
    證據證明。復經本院函請移送分局將上開錄影檔內C車後退
    接近被害人腳部之畫面予以定格、局部放大製作影像疊圖結
    果，C車左前輪位於被害人大腿與A車車頭之間，排除輾壓被
    害人頭部及胸部之可能，此有臺南市政府警察局永康分局11
    0年7月5日函送勘察紀錄表及影像截圖可憑（本院卷第57、6
    1至62頁），而被害人死亡原因係因大量腹內出血及氣血胸
    ，造成肺葉塌陷，影響呼吸壓迫到心臟，失血性休克死亡乙
    情，已如前㈠所述，縱認前揭錄影檔內被告所駕C車違規跨越
    雙黃線迴轉過程中極接近被害人腳部、略有高低差之畫面，
    代表C車輾過被害人腳部，亦與造成被害人死亡之「大量腹
    內出血及氣血胸」無關，故難認被告駕駛C車跨越雙黃線迴
    轉之違規行為，與被害人死亡結果之發生，有何相當因果關
    係存在。
　㈢至公訴意旨所舉臺南市車輛行車事故鑑定會出具之南鑑00000
    00案鑑定意見書（相卷第209至211頁）雖認被告所駕C車碰
    撞事故後倒於車道之被害人，為肇事主因云云，然依卷內事
    證，所謂C車「碰撞」倒於車道之被害人乙節，實乏積極證
    據證明，業經說明認定如前，尚難僅憑此為不利於被告之認
    定，不得僅因被告有上開交通違規行為，即遽認其應負刑事
    過失責任。
五、綜上所述，本案依檢察官之舉證及法院調查證據之結果，尚
    不足以證明被告於上開時、地駕駛C車跨越雙黃線迴轉之交
    通違規行為，與被害人死亡之結果間有因果關係，揆諸無罪
    推定及罪疑利於被告之原則，被告犯罪顯屬不能證明，依法
    自應為被告無罪之諭知。
據上論斷，應依刑事訴訟法第301條第1項前段，判決如主文。
本案經檢察官董和平提起公訴，檢察官洪欣昇到庭執行職務。
中　　華　　民　　國　　110 　年　　9 　　月　　3 　　日
　　　　　　　　　刑事第五庭  審判長法　官  蔡奇秀
　　　　　　　　　                  法  官  林岳葳
　　　　　　　　　                  法  官  林欣玲
以上正本證明與原本無異。
如不服本判決應於收受本判決後20日內向本院提出上訴書狀，並
應敘述具體理由。其未敘述上訴理由者，應於上訴期間屆滿後20
日內向本院補提理由書狀（均須按他造當事人之人數附繕本）「
切勿逕送上級法院」。 
　　　　　　　　　　　　　　　　   　書記官　莊文茹
中　　華　　民　　國　　110 　年　　9 　　月　　7 　　日